【裁判字號】    90,交上易,280
【裁判日期】    901120
【裁判案由】    過失致死
【裁判全文】
臺灣高等法院刑事判決                            九十年度交上易字第二八號
    上  訴  人
    即  被  告  乙○○
    選任辯護人  許麗紅
右上訴人因過失致死案件，不服臺灣士林地方法院八十九年度交易字第二三五號，中
華民國九十年五月十六日第一審判決（起訴案號：臺灣士林地方法院檢察署八十九年
度偵字第三七六一號）提起上訴，本院判決如左：
    主  文
原判決撤銷。
乙○○因過失致人於死，處有期徒刑陸月，如易科罰金，以參佰元折算壹日，緩刑參
年。
    事  實
一、乙○○於民國八十九年二月六日凌晨五時許，與友人賴李維、呂宜娟、葉信良、
    謝英信等人，在臺北縣淡水鎮「好望角ＫＴＶ」飲酒、唱歌，至當日上午七時四
    十分許離開時，因賴李維酒醉無法駕車，乃將其所駕之車牌號碼ＧＵ—三八七八
    號自小客車，交由未領有普通小型車駕駛執照之乙○○駕駛，同車搭載賴李維及
    李宜娟二人。乙○○本應注意在市區內行車，不得超過時速四十公里之速限，並
    應注意車前狀況，隨時採取必要之安全措施；且於與搭坐於右前座已醉酒之賴李
    維已有爭執，行車更因賴李維搶方向盤已有蛇行現象時，應即靠邊停車，以維安
    全，又無不能注意之情事，竟疏未注意，仍貿然以時速逾四十公里的速度超速行
    駛於外側快車道，嗣至同日上午七時五十分許，行經臺北縣淡水鎮○○○路○段
    三巷口前（台北往淡水方向），適有同向之不詳車號自用小客車自內線車道變換
    至外側車道，致乙○○閃避不及而駕車失控，先擦撞路旁植樹之水泥護欄，再撞
    及電線桿，並因而使該自用小客車起火燃燒，賴李維因之受有多處灼傷、挫傷等
    傷害，經送醫急救後，延至同年月十二日下午三時三分，因敗血性休克不治死亡
    ，乙○○並於前往處理之員警未發現何人駕車肇事前，向警方坦承肇事，而自首
    犯罪。
二、案經被害人賴李維之父丙○○、賴李維之母吳瑞月告訴由臺灣士林地方法院檢察
    署檢察官偵查起訴。
    理  由
一、訊之被告乙○○固坦承於前揭時、地駕駛上開汽車，因閃避不明車輛，致駕車失
    控，先擦撞路旁植樹之水泥護欄，再撞及電線桿，因而使小客車起火燃燒，賴李
    維並因之受有多處灼傷、挫傷，經送醫不治之事實，惟矢口否認有右開過失犯行
    ，辯稱：伊當時車速約僅每小時四十公里，本件肇事係因賴李維於車上要求復合
    未果，突然拉扯方向盤，伊無力排除且反應不及；又被害人所受傷害係因車輛起
    火所致，並非因被告超速行駛，伊並無過失云云。惟查：
（一）被告駕車肇事撞擊電線桿以致起火燃燒之事實，為被告所不否認，且經呂宜娟
      、謝英信、葉信良於警訊、偵查及原審調查時證述明確，且有車禍現場照片、
      交通事故調查報告表等在卷可按。而賴李維因本件車禍受有身體多處灼傷、挫
      傷，經送醫仍告傷重不治死亡之事實，亦有相驗屍體證明書、驗斷書、勘驗筆
      錄及照片等在卷可稽。
（二）被告雖辯稱係因賴李維突然拉扯方向盤以致其無力排除且反應不及而肇事云云
      。然肇事當時同車乘員呂宜娟於八十九年二月六日警訊時陳稱：賴李維與被告
      二人在車上發生爭執，賴李維搶方向盤，至中正東路三巷口始將賴李維的手推
      開，當時車輛已有蛇行現象，正好有一不詳車號自用小客車由內側車道切入，
      乙○○為閃避致撞擊路旁行道樹及電線桿等語（見相驗卷第六頁反面），足見
      事故發生當時，被告實已將賴李維推開，被告所辯係因賴李維突然拉扯方向盤
      以致肇事云云，因與事實不符，自不可採。呂宜娟嗣於偵查及原審訊問時，雖
      改稱被告係因賴李維拉扯方向盤以致肇事，並稱﹕警訊當時係應賴李維之某親
      戚之要求，為方便請領保險，而有該等陳述云云。然原審訊以所謂「賴李維之
      某親戚」係何人時，呂宜娟無法提供可以調查之人；迨至本院訊問時，雖稱係
      死者之姑丈甲○○。質之甲○○則否認有教導呂宜娟為該等陳述（見本院九十
      年八月三十一日筆錄）。查被告與呂宜娟為表姊妹關係，此經二人供述屬實，
      呂宜娟所為證述是否可信，已非無疑。況本件事發後，呂宜娟旋於同日下午六
      時許接受警員詢問製作筆錄。當時所為陳述應係在記憶清晰之情形下所為，而
      當時被告受傷就醫，尚無與呂宜娟串供之可能；甚且呂宜娟於同年月十三日檢
      察官勘驗時亦證述被告當時確係為閃避車輛而肇事，此與被告同日所為之供述
      相符。是被告確係為閃避車輛而肇事，甚且呂宜娟於警訊時所為供述應屬可採
      ，其嗣後所為與此相異之證述，係迴護被告之詞，不能採信。
（三）有關被告於肇事當時行車速度。被告雖一再辯稱約僅四十公里或四十幾公里。
      然證人呂宜娟於偵查中稱當時時速達八十公里、原審調查時亦稱約為六十至八
      十公里等語。呂宜娟雖僅係乘客，所為有關時速之陳述，係個人之經驗、感覺
      ，固欠缺客觀之依據，不能遽為不利被告之認定。然參諸證人即同行另部汽車
      駕駛人葉信良證稱﹕離開唱歌處所時，伊原駕車在前，未幾即為駕駛在後之被
      告超越，當時伊車速約為五、六十公里，其後被告車一直在前行駛等語。足見
      被告當時確係維持一定速度，且確以逾四十公里之時速行使，此參諸肇事當時
      同車之呂宜娟亦自後座飛出車外，而呂宜娟體重為七十七公斤（此據呂宜娟於
      原審調查時結證詳明），再參照被告所駕駛車輛於撞擊後幾乎全毀，並起火燃
      燒，有車損照片四幀在卷等情，均可知事故發生時，應係在高速行駛狀態之下
      。
（四）再者，依呂宜娟於警訊時之陳述，雖可知事故發生前，被告與死者確在車內發
      生爭執，死者且有拉扯方向盤並致行車有蛇行現象。然被告於與死者爭執並於
      死者拉扯方向盤時，應立即減速或併並靠邊停車，以確保行車安全，其竟不此
      之途，仍高速行駛，致於他車變換車道時，不能及時閃避，終致撞車，其有過
      失，已甚為明確。另從卷附道路交通事故調查報告表及現場照片觀之，被告所
      駕駛自用小客車於肇事前，全無煞車之跡象（無煞車痕），顯見被告係在高速
      駕駛情況下，未注意車前情況，隨時採取必要之安全措施，以致閃避不及而肇
      事，其有未注意車前狀況之過失，亦甚明確。
（五）末查，被害人賴李維因本件事故致受有全身多處灼傷、挫傷併炎症，經送醫不
      治之事實，已如前述，其確因本件被告過失肇事以致受傷後不治要無疑義，賴
      李維死亡之結果與被告過失肇事之行為間，有相當因果關係自堪認定。關於被
      告是否飲酒後駕車肇事乙節。證人葉信良雖證稱﹕被告確有飲用高梁酒之事實
      ，然證人呂宜娟、謝英信均證稱﹕被告有無飲酒，其並不清楚等語。現場處理
      員警當時又未對被告施以血液或呼氣酒精濃度測試，是縱認被告確有飲酒，亦
      無證據證明被告飲酒後已達「酒醉」之程度，甚或達於不能安全駕駛之情形，
      應併敘明。
（六）綜上所述，本件事證明確，被告犯行已足認定，應予依法論科。
二、核被告所為，係犯刑法第二百七十六條第一項之過失致人於死罪。被告自承未領
    有普通小型車駕駛執照，其無駕駛執照駕車，因而致人死亡，依法應刑事責任，
    應依道路交通管理處罰條例第八十六條第一項之規定，加重其刑。又前往現場處
    理本件事故之警員於本院公務電話訊問時稱，事故地點即在派出所斜對面，其到
    事故現場時，因死者在車內，被告一直在車外哭泣，其原以為係死者駕駛，其將
    二人送醫救治，到醫院後被告才說車子是被告駕駛等語（見九十年十月二十五日
    十七時十分公務電話記錄）。足見被告於警方發覺犯人前即自首肇事，而接受裁
    判，應依法減輕其刑，與上述加重其刑部分，並應先加後減。原審以被告罪證明
    確，並據以論罪科刑，原無不當，然就被告有前述應依道路交通管理處罰條例加
    重其刑及自首犯罪應減輕其刑部分，均漏未論列，尚有未洽。被告上訴否認犯罪
    ，雖無理由，然原判決既有未當，自應由本院撤銷改判，並審酌死者與被告原係
    男女朋友關係，被告於本案之過失程度尚非重大，然肇事後並未坦承及有悔悟之
    態度，事後已與被害人家屬和解等一切情狀，量處如主文所示之刑。又被告行為
    後，刑法第四十一條已經修正，於九十年一月十日公布施行，同年月十二日生效
    ，比較修正後第四十一條第一項及修正前前第四十一條之規定，修正後第四十一
    條第一項之規定，並無不利被告情形，自應併依修正後刑法第四十一條第一項之
    規定諭知易科罰金之折算標準。末查，被告前未曾受有期徒刑以上刑之宣告，此
    有本院「被告全國前案紀錄表」在卷可按，其於上訴後已與被害人家屬達成和解
    ，給予適當之賠償，有和解書附卷可稽，其經此教訓當能知所警惕信無再犯之虞
    ，本院認本案所宣告之刑，以暫不執行為適當，爰併宣告緩刑參年，以啟向上。
據上論斷，應依刑事訴訟法第三百六十九條第一項前段、第三百六十四條、第二百九
十九條第一項前段，刑法第二百七十六條第一項，第六十二條、第二條第一項前段、
修正後刑法第四十一條第一項、第七十四條第一款，道路交通管理處罰條例第八十六
條第一項，罰金罰鍰提高標準條例第一條前段、第二條，判決如主文。
本案經檢察官鍾鳳玲到庭執行職務。
中    華    民    國    九十    年      十一        月      二十        日
                              臺灣高等法院刑事第七庭
                                  審判長法  官  吳  啟  民
                                        法  官  蘇  隆  惠
                                        法  官  林  瑞  斌
右正本證明與原本無異。
不得上訴。
                                        書記官  丁  淑  蘭
中    華    民    國    九十    年十一        月      二十        日
附錄：本判決論罪科刑法條全文
刑法第二百七十六條第一項
因過失致人於死者，處二年以下有期徒刑、拘役或二千元以下罰金。


司法院資訊處製作；財團法人民間司法改革基金會備份。
